臺灣臺中地方法院民事判決
                                     109年度訴字第1510號
原      告  弘孟營造有限公司

法定代理人  阮孟海  


訴訟代理人  游勝雄律師
被      告  阮堡鑑  
            張淑青  
共      同
訴訟代理人  鄭崇煌律師
複代理人    林偉譽  
上列當事人間請求侵權行為損害賠償事件，本院於民國110年9月
15日言詞辯論終結，判決如下：
    主    文
原告之訴及假執行之聲請均駁回。
訴訟費用由原告負擔。
    事實及理由
壹、原告主張：
    訴外人邱志勇於民國104年4月間為投資混泥土事業，欲集資
    新台幣（下同）3000萬元、以每股300萬元入主勝曜實業有
    限公司（下稱勝曜公司），其中2.5股共750萬元部分，由訴
    外人彭鴻儒、王永通及原告分別出資60萬元、150萬元、540
    萬元。故原告於104年4月27日匯款1045萬元（其中540萬元
    為投資勝曜公司之投資款）至被告阮堡鑑帳戶，彭鴻儒、王
    永通則先後於104年5月15、104年5月18日將投資款匯至阮堡
    鑑帳戶，由阮堡鑑之配偶即被告張淑青掛名登記為勝曜公司
    股東。嗣因上揭投資於2年內無獲利，投資人於107年間表示
    要撤資，經勝曜公司實際負責人邱志勇同意後，勝曜公司即
    於107年2月23日將應退還之投資款匯至張淑青帳戶，詎張淑
    青竟僅歸還彭鴻儒、王永通之投資款，卻未歸還原告之投資
    款540萬元，被告顯涉侵占、背信等罪，爰依民法第184條第
    1項前段、第185條請求被告連帶給付等語。並聲明：㈠被告
    應連帶給付原告540萬元及自起訴狀繕本送達翌日起至清償
    日止，按週年利率百分之5計算之利息。㈡原告願供擔保，請
    准宣告假執行。
貳、被告抗辯：
    原告於另案臺灣高等法院臺中分院108年度重上字第122號民
    事事件（下稱122號訴訟）中，起訴主張包含本件系爭540萬
    元在內之1329萬餘元均為阮堡鑑向原告所借款項，而請求阮
    堡鑑清償借款，於第二審並追加借名登記、不當得利等法律
    關係為其請求權基礎，然因原告均未能舉證以實其說，致受
    敗訴判決。原告於122號訴訟中從未主張系爭540萬元為投資
    混凝土之款項，亦從未提及張淑青，原告於本件訴訟中主張
    系爭540萬元係投資勝曜公司之款項，與原告在122號訴訟中
    之主張相互扞格，且僅以相關帳戶間之金錢流動及其計算，
    不足以認定何者為實際出資勝曜公司之人，亦無法推斷匯入
    勝曜公司之款項即屬原告所有。又原告另對被告提出侵占、
    背信刑事告訴，亦經不起訴處分確定（臺灣臺中地方檢察署
    109年度偵字第8869號、臺灣高等檢察署臺中檢查分署109年
    度上聲議字第2282號），原告聲請交付審判亦經駁回，原告
    之請求顯無理由等語。並聲明：㈠原告之訴及假執行之聲請
    均駁回。㈡如受不利判決，願供擔保免為8假執行。
參、得心證之理由：
　一、下列事項為兩造所不爭執，且有存摺影本、臺灣臺中地方
      檢察署109年度偵字第8869號不起訴處分書、臺灣高等檢
      察署臺中檢察分署109年度上聲議字第2282號處分書、本
      院109年度聲判字第138號刑事裁定、臺灣高等法院臺中分
      院108年度重上字第122號民事判決（下稱122號判決）及
      最高法院110年度台上字第243號民事判決等附卷可稽，堪
      信為真正：
　　㈠原告於104年4月27日匯款1045萬元至阮堡鑑在合作金庫銀
      行神岡分行開設之0000000000000號帳戶（下稱系爭帳戶
      ）。（見卷第59頁）
　　㈡彭鴻儒、王永通於104年5月18日分別匯款60萬元、150萬元
      至阮堡鑑之系爭帳戶；系爭帳戶於同日轉帳750萬元投資
      款予勝曜公司。（卷第61頁）
　　㈢勝曜公司於104年8月4日向臺中市政府申請股東出資轉讓、
      改推董事、修正章程變更登記，臺中市政府於同年8月5日
      核准將張淑青登記為勝曜公司股東。
    ㈣勝曜公司於107年2月23日匯款750萬元至張淑青在合作金庫
      銀行神岡分行開設之帳號0000000000000號帳戶。張淑青
      於107年2月26日分別匯款予王永通150萬元、彭鴻儒60萬
      元及匯款540萬元至阮堡鑑之系爭帳戶。（見卷第157頁）
　　㈤勝曜公司於107年3月13日向臺中市政府申請股東出資轉讓
      、修正章程變更登記，臺中市政府於同日核准張淑青出資
      轉讓及退出股東身分。　
　　㈥原告對被告所提侵占、背信刑事告訴，經臺灣臺中地方檢
      察署檢察官以109年度偵字第8869號為不起訴處分，並經
      臺灣高等檢察署臺中檢察分署109年度上聲議字第2282號
      駁回原告再議之聲請。嗣並經本院以109年度聲判字第138
      號裁定駁回交付審判之聲請。（卷第125-127頁、第159-1
      65頁、第197-213頁）
　　㈦原告另案請求阮堡鑑返還借款事件（即122號訴訟），業經
      最高法院以110年度台上字第243號民事判決廢棄發回臺灣
      高等法院臺中分院。
  二、原告主張其於104年4月27日所匯至阮堡鑑系爭帳戶之1045
      萬元，其中540萬元為原告投資勝曜公司之投資款，被告
      拒不返還，構成侵占、背信之侵權行為等語，為被告所否
      認，並以前開情詞為辯。經查：
　  ㈠按當事人主張有利於己之事實者，就其事實有舉證之責任
      ，為民事訴訟法第277條所明定，原告上開利己之主張既
      為被告所否認，自應由原告負舉證之責任。查，原告於10
      4年4月27日匯款1045萬元至阮堡鑑系爭帳戶，固為被告所
      不爭執，惟原告於本件請求上開匯款中之系爭540萬元部
      分，乃包含在122號訴訟原告主張交付阮堡鑑之金錢中，
      為原告自認之事實（見卷第169頁），而原告於122號訴訟
      中乃主張阮堡鑑之系爭帳戶於101年9月12日至106年3月27
      日期間，均由原告公司使用，系爭帳戶之存摺、印鑑章於
      該期間均由原告公司會計保管，事後經以該期間原告帳戶
      存入或匯入系爭帳戶之金額，扣除由系爭帳戶匯入原告帳
      戶之金額及原告自系爭帳戶領用之現金，阮堡鑑積欠原告
      1167萬5113元，加計阮堡鑑另於100年間為興建農舍向原
      告借款之未清償額161萬6620元，依消費借貸、帳戶借用
      契約、不當得利之法律關係，訴請阮堡鑑給付1329萬0462
      元本息等語，為兩造不爭之事實，並有122號判決及最高
      法院110年度台上字第243號民事判決在卷可按。原告就同
      一筆匯款中之系爭540萬元之法律關係，於122號訴訟中主
      張原告與阮堡鑑間有消費借貸契約、帳戶借用契約關係或
      構成不當得利，於本件訴訟中則主張係原告投資勝曜公司
      之投資款，前後二訴訟之主張大相逕庭，在原告未提出其
      他證據資為佐證下，實無從認原告於本件訴訟之主張為可
      採、於122號訴訟中之主張為不可採，自難僅憑原告曾於1
      04年4月27日匯款1045萬元至系爭帳戶之事實，即逕推認
      該筆匯款中之系爭540萬元係原告所有、並用以投資勝曜
      公司之投資款。
　  ㈡原告雖以證人阮正義（原告法定代理人阮孟海及阮堡鑑之
      父）、郭鈺定（原告公司前會計）於122號訴訟中均證稱
      係由原告公司投資勝曜公司等語，資為系爭540萬元係原
      告投資勝曜公司之投資款之佐證。然查，阮正義於122號
      訴訟中併證稱：我們父子3人（指阮正義、阮孟海、阮堡
      鑑）都同意投資混凝土公司，不知道錢由那個帳戶轉給混
      凝土公司，投資款詳細來源伊不清楚等語。郭鈺定則併證
      稱：伊任職原告公司，原告裡面也有弘堡土木，原告負責
      人是阮孟海，弘堡土木的負責人是阮堡鑑，所以伊同時管
      理二家的帳戶；系爭帳戶存摺、印鑑章在伊任職期間由伊
      保管使用，在阮堡鑑、阮孟海拆夥後歸還阮堡鑑；因阮堡
      鑑、阮孟海一起經營營造業，原告帳戶的錢不夠就由「弘
      堡土木包工業阮堡鑑」之帳戶（下稱弘堡帳戶）或個人轉
      入，也就是這個公司錢不夠就由另一個有錢的帳戶轉入就
      是這樣轉來轉去等語，有122號訴訟準備程序筆錄在卷可
      考（見卷第42-47頁）。由阮正義、郭鈺定於122號訴訟之
      上開證述，可知於阮孟海、阮堡鑑拆夥之前，原告公司帳
      戶與系爭帳戶、弘堡帳戶及阮堡鑑個人帳戶內之資金乃互
      通流用，而張淑青於勝曜公司將撤資款750萬元匯入其帳
      戶後，業於107年2月26日將其中540萬元匯入與原告公司
      帳戶互通流用之系爭帳戶內（見卷第157頁），則於原告
      公司帳戶、系爭帳戶、弘堡帳戶等互通流用帳戶各自結算
      存、取數額前，無從確認原告公司存入系爭帳戶之款項，
      是否高於弘堡帳戶、系爭帳戶及阮堡鑑個人帳戶存入原告
      公司帳戶者，亦即無從確認原告是否得請求系爭帳戶名義
      人阮堡鑑給付金錢暨其金額，則原告於結算各互通流用帳
      戶之存、取數額前，徒擷取104年4月27日之匯款記錄，主
      張系爭540萬元為原告所有、並係作為投資勝曜公司之用
      ，被告拒絕返還構成侵占、背信云云，委難採憑。
  三、基上所述，依原告所舉證據，尚不足證明被告有何侵占、
      背信之侵權行為，則原告依共同侵權行為之法律關係，請
      求被告連帶給付540萬元及自起訴狀繕本送達翌日起至清
      償日止之法定遲延利息，為無理由，無從准許。
  四、原告之訴既經駁回，其假執行之聲請即失所附麗，應予駁
      回。
  五、本件判決之結果已臻明確，兩造其餘攻擊防禦方法，經審
      酌均於判決結果不生影響，毋庸一一贅述，附此敘明。
肆、訴訟費用負擔之依據：民事訴訟法第78條。
中　　華　　民　　國　　110 　年　　10　　月　　8 　　日
                  民事第二庭    法  官 呂麗玉
正本係依原本製作。
如對本判決上訴，須於判決送達後20日內向本院提出上訴狀，如
委任律師提起上訴者，應一併繳納上訴審裁判費。 
中    華    民    國    110   年    10    月    8     日
                                書記官  巫偉凱